臺灣板橋地方法院刑事判決　　　　　　　　　　　　　　九十年度自緝字第二四號
　　自　訴　人　壬○○　　住臺.
　　　　　　　　乙○○　　住臺.
　　　　　　　　沈瑩虹原名庚.
　　　　　　　　沈孟慈原名辛.
　　　　　　　　卯○○　　住臺.
　　　　　　　　巳○○　　住臺.
　　　　　　　　未○○　　住臺.
　　　　　　　　午○○　　住臺.
　　　　　　　　甲○○　　住臺.
　　　　　　　　丙○○　　住臺.
　　　　　　　　子○○○　住臺.
　　　　　　　　申　○
　　　　　　　　丁○○　　住桃.
　　擔當訴訟人　臺灣板橋地方法院檢察署檢察官
　　被　　　告　癸○○　　男　.
　　　　　　　　辰○○　　女　.
右列被告因詐欺案件，經自訴人提起自訴，本院判決如左：
    主  文
癸○○、辰○○共同連續行使偽造私文書，足以生損害於他人，均處有期徒刑伍月，
如易科罰金，均以參佰元折算壹日。均緩刑伍年，緩刑期內付保護管束。
    事  實
一、癸○○、辰○○係夫妻，二人自民國八十二年五月間，在臺北縣中和市○○路○
    段二巷七七之四號及同市○○路四九巷二三號，招組如附表一編號一至五所示之
    互助會，均採內標方式，以癸○○為會首，二人共同處理招組、開標、收取及交
    付會款之事項。其等為取得較多之會金供已運用，竟意基於意圖為自己不法所有
    之概括犯意聯絡，連續於如附表編號一、二、三之三個互助會進行期間，於不詳
    時間在上開地點冒用會員辛○○（現已改名為沈孟慈）、卯○○、許旭志（即卯
    ○○）、戊○○等人名義，未經同意而陸續在上址分別冒用「辛○○」、「卯○○」、、「許旭志」、「戊○○」之名義，在空白紙上偽造姓名及不詳之標金金
    額為標單而投標行使之，且均得標，致生損害於沈孟慈、卯○○、戊○○及其他
    活會會員（包括當次及以前已遭冒標之活會會員在內），並使其他活會會員因而
    陷於錯誤而交付會款，每次所詐得之款項為以各該互助會每月會款扣除冒標時所
    出之標金數額乘以當次包含被冒標人在內之活會會員人數後所得之金額，其冒標
    之互助會及被冒標之人等詳如附表二。癸○○、辰○○二人並承上開為自己不法
    所有之意圖與概括犯意聯絡，於八十四年四月十日，明知自己已陷於周轉不靈之
    無資力狀態，竟假稱欲另起一會而連續向壬○○、卯○○收取會金，以此方式施
    用詐術，致壬○○、許瑛約因而陷於錯誤分別交付一萬八千元及不詳金額之會款
    。嗣於八十四年四月十五日附表一編號二之會開標後，癸○○、辰○○即停止附
    表一各互助會之運作其後並避不見面，各互助會員始知上情。
二、案經自訴人壬○○、甲○○、乙○○、丙○○、沈瑩虹、子○○○、申○、沈孟
    慈、卯○○、巳○○、未○○、午○○、丁○○提起自訴。
    理  由
一、有罪部分：
  (一)訊之被告癸○○、辰○○固坦認共同招組如附表一所示之互助會，並標取如附表
    二所示之會款，惟均矢口否認有何犯行，辯以均係經該等會員同意借標後方以其
    等名義標會，而八十四年四月十日雖有招攬一互助會，惟未收任何會款即停止，
    亦未製作會單云云。
  (二)經查：被告癸○○、辰○○二人自八十二年五月間，在臺北縣中和市○○路○段
    二巷七七之四號及同市○○路四九巷二三號，招組如附表一編號一至五所示之互
    助會，均採內標方式，以癸○○為會首，二人共同處理招組、開標、收取及交付
    會款之事項，其二人於如附表編號一、二、三之三個互助會進行期間，以辛○○
    （即沈孟慈）、卯○○、戊○○等人名義，在空白紙上書寫姓名及標金金額為標
    單而投標之，並據以向會員收取會款，嗣於八十四年四月十五日附表一編號二之
    會開標後，癸○○、辰○○即停止附表一各互助會之運作，其後並避不見面；另
    被告二人卻曾在八十四年四月二十日向壬○○、卯○○等人招攬一新互助會，惟
    未製作會單，亦未曾開標。上開情事，業據被告二人直承無諱在卷，核與自訴人
    之指述相符，並有會單影本五紙在卷可稽。被告二人雖否認有何犯行，並以前開
    情詞置辯，惟：
    1.自訴人沈孟慈、卯○○從未同意借標予被告二人，此經自訴人沈孟慈、卯○○
      到庭指述綦詳。而證人己○○亦到庭證稱：「（問：被告有無跟戊○○借標？
      ）沒有。戊○○沒有跟他們聯絡過，都是透過我來處理會錢的事，辰○○並沒
      有跟我說要借標戊○○的會。」、「（問：證人戊○○的會有沒有借給被告用
      ？）被告有跟我借，但我沒有同意。這是在我所言標到會之後兩個月左右，發
      生的事。後來這個會，我自己也沒有標到。」等語（參本院九十一年三月十五
      日、九十一年七月五日訊問筆錄）。按標會本應就自己參加之會並使用自己名
      義為之，被告以他人名義標取他人會款，顯不合於事理，已有冒標之嫌；而所
      稱係經同意借標之情事並無任何事證可佐，復經上開自訴人及人嚴予否認在卷
      ，則被告二人係在未經同意之情況下擅自以他人之名義標取會款，應堪認定。
      又被告就上開冒標之時間、標金及因此取得之金額等均不復記憶，本院僅能依
      民間互助會之運作規則，認定其詐得之金額即為以各該互助會每月會款扣除冒
      標時所出之標金數額乘以當次包含被冒標人在內之活會會員人數後所得之數額
      。
    2.被告二人確有以招組新互助會為由向壬○○收取會款一萬八千元，向卯○○收
      取不詳數額之會款，此據自訴人壬○○及卯○○約均堅指不移。而被告辰○○
      在本院九十年六月十八日訊問時即已自承即坦承該會有收二、三個會頭款等語
      明確（參本院九十年六月十八日訊問筆錄），核與自訴人壬○○、卯○○所述
      被告等有收取一次該會會款等情相符。雖被告嗣改異前供而否認該會收過任何
      款項云云，然前後所供既非一致，自難認其所辯屬實，而應以自訴人壬○○、
      許瑛約二人所為指述較可採信。又被告二人於八十四年四月前已有如附表二所
      示之多次冒標行為，足見其等當時即有超過自己能力之資金需求，而於八十四
      年四月十五日附表一編號二之互助會最後一次開標後，即停止所有互助會之運
      作，顯見其於八十四年三、四月間即已陷於周轉不靈之無資力狀態，竟仍續為
      招組新互助會，並於向壬○○、卯○○收得會款後即避不見面，足認其等顯就
      此有為自己不法所有之意圖，並以假稱招組互助會之方式施用詐術，致壬○○
      、卯○○因而陷於錯誤而交付會款。
  (三)按依我國合會之習慣，標會時會員多係在空白紙上填載金額並簽名，表示其所欲
    出之標息，並以所出標息高者為得標之人，本件被告所招組之合會亦復如此，已
    如前所述，是以該紙張上填載金額及簽名之文字，依習慣足以表示其用意，依刑
    法第二百二十條第一項之規定，以文書論。又按我國民間合會除有特別約定外，
    僅係會首與會員訂立之契約，會員與會員間並無法律關係存在，而已得標會員，
    依據其與會首間之契約，無論何人得標，均有按期繳交會款之義務，故會首冒名
    盜標詐欺所得之款，應僅限於未得標會員繳納之會款（至民法債編於八十八年四
    月二十一日修正公布後，就會員與會首、會員與會員間之權利義務關係雖略有調
    整，然於本件係該法施行前已成立之犯罪，就被害人及所詐得金額之認定不生影
    響），被告先後七次冒用他人名義標會後，向活會會員謊稱該次互助會係由其所
    冒用名義之會員得標，或在活會會員未詢問何人得標之情形下，利用會員誤認必
    有人得標之想法而仍向之收取會款，使不知情之活會會員陷於錯誤，遵期以會金
    扣除被告告知之標息後的數額繳付會款，其行為亦屬施用詐術使活會會員（包括
    當次及以前已被冒標之會員在內）陷於錯誤而交付金錢。核被告所為，係犯刑法
    第二百十六條、第二百二十條第一項、第二百十條之行使偽造準私文書罪，及同
    法第三百三十九條第一項之詐欺取財罪。被告在為準私文書之標單上偽造會員署
    名，為其偽造標單之階段行為，又其偽造標單後復持以投標行使，偽造之高度行
    為應為行使之高度行為所吸收，均不另論罪。被告二人就所犯上開二罪間，有犯
    意之絡與行為之分擔，為共同正犯。被告等施用詐術在每次冒標後向數活會會員
    收取會款，使活會會員陷於錯誤而交付活會會款，係一行為觸犯數詐欺罪名，應
    依想像競合犯從一重詐欺罪處斷。又其先後多次行使偽造準私文書及詐欺取財犯
    行，時間緊接，方法相同，觸犯構成要件相同之罪，顯係基於概括之犯意為之，
    均為連續犯，各應依刑法第五十六條之規定，以一罪論。其所犯上開二罪間，有
    方法結果之牽連犯關係，依刑法第五十五條之規定，應從較重之行使偽造準私文
    書罪處斷。爰審酌被告犯罪所用犯罪動機、手段、造成告訴人之損害，及事後能
    與部分自訴人等成立調解，有臺北縣中和市調解委員會調解筆錄附卷足按，並能
    依調解內容履行，此亦經自訴人未○○陳明在卷（參本院九十一年九月二十日審
    判筆錄），並有被告提出匯款資料及自行製作之還款紀錄等附卷可參，其犯後態
    度尚非不佳等一切情狀，量處如主文所示之刑，以示儆懲。又被告二人所犯上開
    之罪為最重本刑五年以下之罪，依其行為時刑法第四十一條原規定：「犯最重本
    刑為三年以下有期徒刑以下之刑之罪，而受六月以下有期徒刑或拘役之宣告，因
    身體、教育、職業或家庭之關係，執行顯有困難者，得以一元以上三元以下折算
    一日（業據罰金罰鍰提高標準條例第二條前段規定，就其原定數額提高為一百倍
    折算一日），易科罰金。」，原不得易科罰金，然被告等行為後，刑法第四十一
    條之規定業經於九十年一月四日修正，並經總統於九十年一月十日公布，依法於
    九十年一月十二日生效，而修正後之刑法第四十一條第一項之規定：「犯最重本
    刑為五年以下有期徒刑以下之刑之罪，而受六個月以下有期徒刑之宣告，因身體
    、教育、職業、家庭之關係或其他正當事由，執行顯有困難者，得以一元以上三
    元以下折算一日（提高數額同上），易科罰金，但確因不執行所宣告之刑，難收
    矯正之效，或難以維持法秩序者，不在此限」，則被告二人所處之刑依修正後之
    規定即得易科罰金，比較修正前後之內容，新法對於被告並無較為不利之處，應
    依刑法第二條第一項本文之規定，應適用修正後刑法第四十一條第一項之規定諭
    知易科罰金之標準。另被告癸○○前於七十六年間因賭博案件，經判處有期徒刑
    七月及罰金五千元，緩刑四年確定，緩刑期滿未經撤銷，依刑法第七十六條之規
    定視為上開刑之宣告失其效力，與未受刑之宣告同，另被告辰○○則無任何犯罪
    前科，此有臺灣高等法院檢察署刑案紀錄簡覆表在卷足參，其等未曾受有期徒刑
    以上之刑之宣告，其因一時失慮偶罹刑章，經此次偵審程序及刑之宣告後，應能
    知所警惕，信無再犯之虞，且被告二人現仍持續攤還欠款，就被害人而言應以使
    被告等能繼續工作而為還款較為有利，是本院認對其所宣告之刑以暫不執行為適
    當，爰依刑法第七十四條第一款之規定併予宣告緩刑五年，以勵自新。惟為確實
    使被告有正確之法律觀念並提供必要之協助及督促，且依其所犯情節認有加以追
    蹤觀護之必要，亦併依刑法第九十三條第一項之規定，宣告緩刑期內付保護管束
    ，俾由地方法院檢察署之觀護人予以適當之督促，並發揮附條件緩刑制度之立意
    及避免短期自由刑執行所肇致之弊端，以觀後效。
二、不另為無罪諭知部分：
  (一)自訴意旨尚以：被告二人所冒標之會，除附表一編號二之部分外，尚有附表一編
    號一之會六會、附表一編號二之會四會、附表一編號三之會六會及附表一編號四
    之會八會等會遭其冒標；又八十四年四月十五日被告二人將附表一編號二之互助
    會標會時間由原約定之十二時改為十時三十分，於十一時許至自訴人子○○○位
    於臺北縣中和市○○路○段二巷八十五號一樓之豆漿店，由子○○○以六千元得
    標，同日十二時又至名利西藥房，由寅○○以六千八百元得標；另附表一編號五
    之會，有鄭忠福乙名遭被告等冒名入會；附表一編號六之會則共有二十多人入會
    ，被告並已收取會款及第一次加標之金額；此外附表一編號四之互助會於八十四
    年四月十五日由被告代他人以三千八百元得標，被告等卻告知自訴人未○○得金
    額為二千七百元，溢收一千一百元之會款，另附表一編號二之互助會於八十四年
    四月十五日由寅○○以六千八百元得標，被告等卻告知自訴人未○○為五千五百
    元，溢收一千三百元之會款，亦有詐財之情形云云。
  (二)按犯罪事實應依證據認定之，無證據不得推定其犯罪事實；又不能證明被告犯罪
    者，應諭知無罪之判決，刑事訴訟法第一百五十四條、第三百零一條第一項分別
    定有明文。又犯罪事實之認定，應憑真實之證據，倘證據是否真實尚欠明確，自
    難以擬制推測之方法，為其判斷之基礎；而認定犯罪事實之證據係指足以認定被
    告確有犯罪行為之積極證據而言，該項證據自須適合於被告犯罪事實之認定，始
    得採為斷罪資料，最高法院著有五十三年臺上字第六五六號、二十九年上字第三
    一０五號判例。且刑事訴訟上證明之資料，無論其為直接或間接證據，均須達於
    通常一般之人均不致有所懷疑，而得確信其為真實之程度，始得據為有罪之認定
    ，若其關於被告是否犯罪之證明未能達此程度，而有合理懷疑之存在，致使無從
    形成有罪之確信，根據「罪證有疑，利於被告」之證據法則，即不得遽為不利被
    告之認定，亦有最高法院七十六年度臺上字第四九八六號判例可資參照。又犯罪
    事實依法應依證據認定之，不得僅以被告之反證不成立，持為認定犯罪之論據；
    事實審法院對於證據之取捨，依法雖有自由判斷之權，然積極證據不足證明犯罪
    事實時，被告之抗辯或反證縱屬虛偽，仍不能以此資為積極證據應予採信之理由
    ，最高法院二十一年上字第四七四號、三十年上字第四八二號判例亦闡示甚明。
  (三)自訴人等認被告二人尚有前開犯行，無非係以被告等倒會後，各會員會面討論時
    發現活會之人數比依會單計算所應有之活會人數會員為多，及其等所記錄之會款
    收取情形等，為其論據，訊之被告二人均堅詞否認就此有何冒標情形，辯以曾經
    借標約十次左右，係經該等會員之同意後而借標，並非冒標，亦無冒名入會或超
    收會款之情形，而附表一編號二之互助會於八年四月十五日最得一次標會並無分
    別開標之情形，且該次係由寅○○以六千元得標，並非子○○○得標等語。
  (四)經查：
    1.自訴人就被告二人有冒標附表二以外之會之指述，僅係因被告倒會後會員聚在
      一起時，發現自稱活會之人比實際上依會單進行當時所應剩下之活會會員人數
      為多，方認為被告等有冒標之情形，並未實際見有冒標之狀況，事實上有無冒
      亦不清楚，此經自訴人沈瑩虹、卯○○、未○○、午○○、壬○○、子○○○
      、巳○○、乙○○及沈孟慈等人自陳在卷。又被告辯稱曾經同意而借標附表一
      編號一林添福乙會、附表一編號二己○○及徐麗英各乙會，附表一編號三王志
      忠及郭彩緞各乙會、附表一編號四許旭志、王志忠及廖忠梓各乙會等語。查證
      人己○○到庭證稱：「（問：他們有無跟你借標？）在標會前他有跟我說要借
      標，我說不行，我要自己標，但後來他又說一人一半，我也不答應，所以在我
      標到之後，他才用借錢的方式。」、「（問：你有沒有同意借會給被告兩人去
      標？）被告陳（明珠）有跟我借，他在標會之前跟我講，當時我沒有同意，後
      來是我打電話請被告陳幫我標，當時是在剩下七、八個會時，後來被告陳跟我
      說有標到。標到之後，錢有拿給我，五十萬左右，是由被告陳跟他壹個朋友，
      送到我新莊住處，送給我的時候，他說他需要一筆錢，要跟我借，他說約壹個
      月就可以還，後來我就把會錢借給他。」、「（問：那次是用誰的名義去標？
      ）是用我的名義。」（參本院九十一年三月十五日、九十一年七月五日訊問筆
      錄），是以被告並未冒標己○○之會，已堪認定。另被告就徐麗英、廖忠梓、
      王志忠、郭彩緞等人之年籍資料固因時隔過久亦無聯絡而無法提供，致本院無
      從傳喚調查，而無法確認該等會員是否確有同意借標之事，惟在別無其他積極
      事證可認被告就上開之會係未經同意而擅以該等會員名義標會之情形下，依前
      開最高法院判例意旨，尚不得以被告所辯稱借標之情事無法證明即遽認係未經
      同意之冒標。是以本件依自訴人既無明確事證足認被告等有冒標犯行，而被告
      又確有借標之情形（即己○○部分），此外復查無其他積極事證可認被告確有
      冒犯行，此部分之犯罪即屬不能證明。
    2.證人寅○○到庭證稱：「我參加八十二年八月十五號的會（即附表一編號二之
      互助會），我參加一個會，是活會，用自己的名字參加，不記得何時開始的，
      太久了，編號二十號是我參加的會，我有標到，但被告沒有把錢給我，才爆發
      後面倒會的事‧‧‧」、「（問：何時得標？）我在八十三年一月，時間我不
      記得。好像在八十四年過年前，好像用六千多元標到的，在名利西藥房標的，
      當時連我在內應該剩下三、四個會就結束了，得標後，我去找被告，他們人就
      不見了。」、「（問：你得標後有沒有在進行開標？）沒有，那是最後一次。
      」、「（問：這個會是否都在名利西藥房標？）是的，沒有在住家標過。」等
      語明確在卷（參本院九十一年四月十日訊問筆錄），核與被告所辯相符，復有
      寅○○於臺灣板橋地方法院檢察署八十四年度偵字第七一八二號案件中所提出
      之支票、退票理由單與會單影本可資佐參，足證附表一編號二之會最後一次於
      八十四年四月十五日標會係由寅○○在名利西藥房以六千元得標。又自訴人子
      ○○○在本院陳稱：「‧‧‧八十二年五月十日的會我是編號十六至二十一共
      六個會。八十二年八月十五日的會，我是十八、十九兩個會。八十二年十一月
      二十日的會，我是十三至十六共四個會。八十三年五月十五日的會，我是二十
      一至二十六共六個會。八十三年九月五日，我是編號二十二號共一個會。我只
      標過壹個會，兩萬元的會，八十三年五月十五日的會有標到，即會單編號二十
      四會，標到之後，就找不到被告了，後來就沒有開標了，沒有拿到錢。我是最
      後壹個標到的。我這次不知道標多少錢，我不記得用多少錢標的，我不確定在
      何處標的‧‧‧」，是依其所述，其最後一次得標後被告未付款即下落不明之
      互助會，係指附表一編號四即會期自八十三年五月十五日開始之會，而非附表
      一編號二即會期自八十二年八月十五日開始之會，而兩會又同為每月十五日開
  標，足見自訴人係將子○○○於八十四年四月十五日得附表一編號四之會，誤
      為係同日由寅○○所標得附表一編號二之互助會，自難認被告有何分別使會員
      標得同一會之情形。
    3.就自訴人所稱被告等溢收會款之情形，僅有自訴人所提之會單為證，然該會單
      僅係由會員自行記錄所得，並無被告簽收之情形，是否與事實相符尚無法得其
      確信，已難為不利被告犯罪事實之認定基礎，復無其他匯款或付款收據之確實
      事證可資稽考，自難徒憑自訴人自行記錄之付款情形即遽認被告等有溢收會款
      之行為。
    4.另就自訴人所稱附表一編號五之會，有鄭忠福乙名遭被告等冒名入會，及附表
      一編號六之會則共有二十多人入會，被告並已收取會款及第一次加標之金額等
      情，除自訴人之指述外，別無任何事證可佐，而自訴人及被告均無法提供「鄭
      忠福」之年籍俾本院得為傳調查，自訴人亦未提出所稱加入附表一編號互助會
      之二十多人名單，是除前開自訴人壬○○及卯○○之部分外，實無從認定被告
      尚有向其他人招攬及收取該會會款之情事。另自訴人子○○○雖自稱被告有向
      其招攬加入該會，伊並已繳付會頭錢及第一次開標之會款共計三萬餘元云云（
      參本院九十年九月二十一日訊問筆錄），然此為被告堅詞否認，而自訴人子○○○就此並未提出任何事證，且證人即子○○○之夫丑○○於本院九十一年五
      月三日庭訊時所提出自行紀錄子○○○參加被告所招互助會之表格中，亦無參
      加附表一編號六互助會之內容，自尚不得遽為認定被告有向子○○○招攬該會
      及收取會款之情形。
  (五)綜上所述，自訴人指述之被告前揭之犯行，尚乏明確事證可為佐證，此外復查無
    其他積極事證弓被告等有何犯行，是以被告等此部分之犯罪尚屬未能證明，原應
    為其等無罪之諭知。然此部分犯行如為成立，與前揭經自訴論科之部分應有連續
    犯之裁判上一罪關係，爰不另為無罪之諭知，併為敘明。
三、自訴人甲○○、丙○○、子○○○、申○及丁○○經合法傳喚無正當理由不到庭
    ，本院認本件有由檢察官擔當訴訟之必要，爰通知檢察官郭緯中擔當訴訟。又臺
    灣板橋地方法院檢察署雖於本件自訴人在八十四年七月二十九日向本院提出自訴
    前，即於八十四年七月二十六日就法務部調查局臺北縣調查站移送自訴人沈瑩虹
    、子○○○、沈孟慈、卯○○、巳○○及未○○檢舉被告二人之與本件為同一事
    實之詐欺案件開始偵查，嗣被告二人經通緝到案後，檢察官以未查得被告等有何
    冒標情事，而其等係因在召集互助會後財務狀況突生負面變化，故暫時無法解決
    積欠會款，理由尚屬正當，且上開自訴人與被告二人業於九十年六月二十二日在
    臺北縣中和市調解委員會調解成立，因認被告二人犯罪嫌疑尚有不足，而於九十
    年八月二十三日為不起訴處分確定在案，此有臺灣板橋地方法院檢察署八十四年
    度偵字第一二九六五號偵查卷附法務部調查局臺北縣調查站刑事案件函送書及調
    查筆錄、九十年度調偵字第一五五號及第一五六號不起訴處分書在卷可稽。然八
    十九年二月九日修正前刑事訴訟法第三百二十三條第二項規定：「在偵查終結前
    檢察官知有自訴者，應即停止偵查，將案件移送法院。但遇有急迫情形，檢察官
    仍應為必要之處分。」，是以檢察官雖開始偵查在前，然於同一案件經自訴人提
    起自訴後，檢察官即應停止偵查而將案件移送法院，不得續行偵查。雖上開法條
    第一項、第二項於八十九年二月九日已分別修正為：「同一案件經檢察官依第二
    百二十八條規定開始偵查者，不得再行自訴。但告訴乃論之罪，經犯罪之直接被
    害人提起自訴者，不在此限。」、「於開始偵查後，檢察官知有自訴在先或前項
    但書之情形者，應即停止偵查，將案件移送法院。但遇有急迫情形，檢察官仍應
    為必要之處分。」，限制非告訴乃論之罪於檢察官開始偵查後提起自訴，然本件
    係在上開法律修正前即已提出自訴，依當時之法律自訴人尚非不得自訴，基於自
    訴人訴訟權之既得權保障，自不得因嗣後之修法而剝奪其本已擁有之自訴權，而
    仍應適用修法前之規定認其自訴為合法。從而檢察官於本件自訴提起後，未依修
    法前之規定停止偵查並將案件移送本院，而於被告等通緝到案後遽為不起訴處分
    ，其處分係屬不合法而不生效力，本院自不受其拘束而仍應依法審判，附此敘明
    。
據上論斷，應依刑事訴訟法第三百四十三條、第二百九十九條第一項前段、刑法第二
條、第二十八條、第五十六條、第二百十條、第二百十六條、第二百二十條第一項、
第三百三十九條第一項、第五十五條、第四十一條第一項前段、第七十四第一款、第
九十三條第一項、罰金罰鍰提高標準條例第一條前段、第二條，判決如主文。
中      華      民      國      九十一      年      十      月    四    日
                                  臺灣板橋地方法院刑事第二庭
                                          法  官  楊  博  欽
右正本證明與原本無異。
如不服本判決，應於判決送達後十日內，向本院提出上訴狀。
                                          書記官  潘  文  賢
中      華      民      國      九十一      年      十      月    四    日
附表一：
┌──┬──────────┬────┬─────┬───┬──────┐
│編號│會                期│每會金額│會員人數  │底標  │標會日期    │
│    │                    │        │（含會首）│      │            │
├──┼──────────┼────┼─────┼───┼──────┤
│ 一 │八十二年五月十日至  │一萬元  │三十五人  │一千元│每月十日（每│
│    │八十四年六月二十五日│        │          │      │年三、六、九│
│    │                    │        │          │      │、十二月份之│
│    │                    │        │          │      │二十五日加標│
│    │                    │        │          │      │乙次        │
├──┼──────────┼────┼─────┼───┼──────┤
│ 二 │八十二年八月十五日至│二萬元  │二十七人  │一千五│每月十五日  │
│    │八十四年十月十五日  │        │          │百元  │            │
├──┼──────────┼────┼─────┼───┼──────┤
│ 三 │八十二年十一月二十日│一萬元  │三十一人  │一千元│每月二十日  │
│    │至八十五年四月二十日│        │          │      │            │
├──┼──────────┼────┼─────┼───┼──────┤
│ 四 │八十三年五月十五日至│一萬元  │三十人    │一千元│每月十五日  │
│    │八十五年九月十五日  │        │          │      │    │
├──┼──────────┼────┼─────┼───┼──────┤
│ 五 │八十三年九月五日至  │二萬元  │二十八人  │二千元│每月五日    │
│    │八十五年十二月五日  │        │          │      │            │
├──┼──────────┼────┼─────┼───┼──────┤
│ 六 │八十四年四月十日招攬│一萬元  ╞═════╪═══╪══════╡
└──┴──────────┴────┴─────┴───┴──────┘
附表二：
┌──┬─────────┬────────┐
│編號│冒 標 之 互 助 會 │被冒名人        │
├──┼─────────┼────────┤
│ 一 │附表一編號一      │辛○○（一會）  │
│    │                  │卯○○（二會）  │
├──┼─────────┼────────┤
│ 二 │附表一編號二      │卯○○（一會）  │
│    │                  │戊○○（一會）  │
├──┼─────────┼────────┤
│ 三 │附表一編號三      │卯○○（一會）  │
├──┼─────────┼────────┤
│ 四 │附表一編號四      │許旭志（一會，即│
│    │                  │卯○○）        │
└──┴─────────┴────────┘
附錄本案論罪科刑法條全文：
中華民國刑法
第二百一十條
  偽造、變造私文書，足以生損害於公眾或他人者，處五年以下有期徒刑。
第二百二十條
  在紙上或物品上之文字、符號、圖畫、照像，依習慣或特約，足以為表示其用意之
  證明者，關於本章及本章以外各罪，以文書論。
  錄音、錄影或電磁紀錄，藉機器或電腦之處理所顯示之聲音、影像或符號，足以為
  表示其用意之證明者，亦同。
  稱電磁紀錄，指以電子、磁性或其他無法以人之知覺直接認識之方式所製成之紀錄
  ，而供電腦處理之用者。
二百一十條
  偽造、變造私文書，足以生損害於公眾或他人者，處五年以下有期徒刑。
第三百三十九條
  意圖為自己或第三人不法之所有，以詐術使人將本人或第三人之物交付者，處五年
  以下有期徒刑、拘役或科或併科一千元以下罰金。
  以前項方法得財產上不法之利益或使第三人得之者，亦同。
  前二項之未遂犯罰之。
